【裁判字號】    99,交訴,99
【裁判日期】    991207
【裁判案由】    公共危險等
【裁判全文】
臺灣高雄地方法院刑事判決              99年度交訴字第99號
公  訴  人  臺灣高雄地方法院檢察署檢察官
被      告  劉俊彰
上列被告因公共危險等案件，經檢察官提起公訴（99年度偵字第
23200號），本院判決如下：
    主  文
劉俊彰犯過失傷害罪，處有期徒刑參月。又犯肇事致人傷害逃逸
罪，處有期徒刑拾月。應執行有期徒刑壹年。
    事  實
一、劉俊彰於民國99年5 月27日晚上8 時30分許，駕駛車牌號碼
    XJ-6822 號自小貨車（下稱系爭自小貨車），沿高雄縣鳳山
    市○○路由西向東方向行駛，行經該路394 號前時，適有陳
    儀蓁騎乘車牌號碼195-EAC 號重機車（下稱系爭機車）附載
    楊佩樺，亦沿該路同向行駛在前，劉俊彰自後超越系爭機車
    時，因疏未注意超車時應與前車保持安全間隔距離，致系爭
    自小貨車右側車身擦撞系爭機車左側車身，並撞擊楊佩樺左
    大腿部位，系爭機車因而人車倒地，造成陳儀蓁受有「頭部
    外傷、左後枕挫傷紅腫、左肘及左踝挫傷擦、左側腸骨前上
    脊處挫傷瘀青及左腕挫傷併撓骨骨折」等傷害，楊佩樺則受
    有「臀部與左肩挫傷、左大腿及左小腿挫瘀傷」等傷害。劉
    俊彰於肇事後，明知陳儀蓁及楊佩樺已倒地受傷，竟基於肇
    事逃逸之犯意，未下車查看，亦未報警或採取救護傷者等適
    當處置，反而駕車逃離現場。嗣經路人記下肇事車輛之車牌
    號碼，始循線查獲。
二、案經陳儀蓁、楊佩樺訴由高雄縣政府警察局鳳山分局移送臺
    灣高雄地方法院檢察署檢察官偵查起訴。
    理  由
壹、證據能力部分：
    按被告以外之人於審判外之陳述，雖不符刑事訴訟法第159
    條之1 至之4 之規定，然經當事人於審判程序同意作為證據
    ，法院審酌該言詞陳述或書面陳述作成時之情況，認為適當
    者，亦得為證據。又當事人、代理人或辯護人於法院調查證
    據時，知有第159 條第1 項不得為證據之情形，而未於言詞
    辯論終結前聲明異議者，視為有前項之同意。刑事訴訟法第
    159 條之5 定有明文。查，本案所引用之證據資料（詳後引
    證據），其中各項言詞或書面傳聞證據部分，縱無刑事訴訟
    法第159 條之1 至第159 條之4 或其他規定之傳聞證據例外
    情形，亦業經本院審理時予以提示並告以要旨，且各經檢察
    官及被告劉俊彰表示意見，當事人已知上述證據乃屬傳聞證
    據，或明示同意作為本案之證據使用，或未於言詞辯論終結
    前對該等證據聲明異議，本院審酌上開證據作成時之情況，
    並無違法取證或其他瑕疵，認為以之作為證據為適當，應具
    有證據能力。
貳、實體部分：
一、訊據被告劉俊彰矢口否認有何過失傷害及肇事逃逸犯行，辯
    稱：我雖於99年5 月27日晚上8 時30分許，駕駛系爭自小客
    車經過肇事地點，但我是從鳳山市○○路、勝利路口出發，
    沿鳳山市○○路「東向西」行駛，要回鳳山市○○○街住處
    ，並非行駛鳳山市○○路「西向東」方向。又我經過肇事地
    點時，並未發生車禍，且系爭自小貨車亦無任何受損情事，
    而系爭自小貨車右側車身之擦痕，是之前就已經有了云云。
    經查：
  (一)於99年5 月27日晚上8 時30分許，被害人陳儀蓁騎乘系爭機
    車附載被害人楊佩樺，沿高雄縣鳳山市○○路由西向東行駛
    ，行經該路394 號前時，遭後方駛來車輛擦撞，致人車倒地
    ，而分別受有上開傷害之事實，業據證人即告訴人陳儀蓁、
    楊佩樺證述甚詳，並有道路交通事故現場圖、道路交通事故
    調查報告表(一)、(二)、疑似道路交通事故肇事逃逸追查表各1
    紙、大東醫院診斷證明書1 紙、高雄市立聯合醫院診斷書1
    紙、現場照片12張（見警卷第14至20頁、第26、27頁）等附
    卷可稽。是此部分事實，堪以認定。
  (二)查，被告劉俊彰於偵查時陳稱：「當時是夜市人很多，我不
    知我擦撞到人，當時我因我女兒在長庚急診，我急著去醫院
    」、「（你車身有擦痕？）之前我車就有擦痕」、「當時車
    上只有我一人。當時我急著要回家拿我女兒健保卡，去長庚
    幫我女兒掛急診」（見偵卷第9 、10頁）等語；且於本院審
    理時供陳：我於99年5 月27日晚上，有去高雄長庚醫院，因
    我在鳳山市○○○路、勝利路附近的朋友家，接到我女兒的
    電話，說她肚子痛，人在高雄長庚醫院掛急診，我就先回家
    拿女兒的健保卡，再去高雄長庚醫院，看完急診拿完藥後，
    我就直接載我女兒回家，回家後就去睡覺了（見審卷第38、
    39頁）等語。依上所述，可知被告於99年5 月27日晚上，因
    其女兒在高雄長庚醫院急診，遂自鳳山市○○○街住處出發
    （拿女兒健保卡），沿鳳山市○○路行駛，欲往高雄長庚醫
    院；是系爭自小貨車之行向應為沿鳳山市○○路西往東方向
    行駛。從而，被告辯稱：當天晚上我是沿鳳山市○○路由東
    往西方向，要回鳳山市○○○街住處，並非行駛鳳山市○○
    路西向東云云，要屬事後卸責之詞，不足採信。
  (三)次查，證人即告訴人楊佩樺於本院審理時證稱：當時我們從
    青年夜市出發，沿鳳山市○○路西向東方向直行，才前進騎
    幾公尺，即遭自左後方駛來的車輛撞到，對方沒有停下來，
    肇事逃逸，是路人去追並記下肇事車輛的車牌號碼。又肇事
    車輛是撞到系爭機車車身左側偏後，也就是我坐的位置，並
    直接撞擊我左大腿部位，且兩車併行一下子，我的身體有靠
    到對方車輛的車身，故受有左肩挫傷，而於機車倒下時，我
    只有受小擦傷，所以我所受傷勢比較嚴重的是腿部，因為一
    開始被撞到的是左腿。又我當時有看見肇事車輛是深藍色，
    車型類似廂型車、小貨車，因肇事車輛就在我旁邊，且有併
    行。另撞擊瞬間有發出大聲響，並引起圍觀、騷動，聚集很
    多人，夜市的攤販也都有出來看（審卷第28至33頁）等語。
    且證人陳儀蓁於審理時證稱：車禍當時，我沒有看到肇事車
    輛，是有路人去騎機車去追，回來告訴我們肇事車輛是深藍
    色的小廂型車，車牌號碼XJ-6822 號（審卷第26頁反面）等
    語。又檢視系爭自小貨車照片及系爭機車車損照片（警卷第
    28至33頁），系爭自小貨車為藍色廂型車，其右側車身自前
    保險桿右側處（即右前車門下方處）起，有連續之擦括痕；
    系爭機車則左側車身（即機車座墊下方）遺留與系爭自小貨
    車同色之藍色烤漆；且系爭自小貨車之右前車門下方之擦痕
    處，與系爭機車遺留藍色烤漆處，高度均約為50公分，大致
    相符。準上而論，證人即告訴人楊佩樺所見肇事車輛之車身
    顏色、車型（廂型貨車），及證人即告訴人陳儀蓁所述經路
    人告知之肇事車輛車型（廂型貨車）、車牌號碼，與系爭自
    小貨車相符；且系爭機車上所遺留肇事車輛之烤漆顏色，亦
    與系爭自小貨車相同；又依系爭自小貨車右側車身擦括痕，
    不僅與證人楊佩樺所述之車禍過程相符，並該擦括痕高度與
    系爭機車遺留肇事車輛烤漆之高度，亦大致吻合。是經核上
    開事證綜合以觀，於前揭時、地，與告訴人陳儀蓁、楊佩樺
    所騎乘系爭機車發生交通事故之車輛，確為被告所駕駛之系
    爭自小貨車，堪以認定。從而，被告辯稱：於99年5 月27日
    晚上8 時30分許，我駕駛系爭自小貨車並未與系爭機車發生
    車禍云云，與事實不符，難予採信。
  (四)又查，證人即告訴人陳儀蓁於審理時證稱：於99年5 月27日
    晚上，我與楊佩樺逛完鳳山青年夜市，我騎系爭機車搭載楊
    佩樺，沿鳳山市○○路由西往東方向要回家，而該路段雖有
    二個車道，但右邊的車道都被夜市人潮的車輛停滿了，所以
    只剩一個車道，機車與汽車都行駛在同一個車道上，我是騎
    駛在混合車道靠近右車道線。系爭機車剛起步不久，突然就
    遭同向車輛自左後方撞擊，我們就人車倒地，當時我並沒有
    看到肇事車輛。又我只知道我的機車被撞到左車身的前面及
    中間，並撞到楊佩樺的左腳，但我不知道對方的車子哪個位
    置撞到我的機車，撞到時兩車是併行往前，對方離開後，我
    們才倒下，旁邊有很多路人，就說：「跑走了」，路人幫我
    們牽起來並報警，有路人去追，回來告訴我們肇事車輛是深
    藍色的小廂型車，車牌號碼XJ-6822 號。撞擊時，我聽到「
    砰」一聲，很大聲，然後我就跌倒了，並引起騷動（見審卷
    第21至27頁）等語；經核與證人即告訴人楊佩樺前開所述車
    禍發生過程大致相符。又觀之兩車之車損狀況，即系爭自小
    貨車之前保險桿右側、右前車門下方，有較大面積之擦括痕
    ，且與系爭機車遺留藍色烤漆處，高度大致相符。是依證人
    陳儀蓁、楊佩樺所述之車禍過程及二車撞擊位置參酌以觀，
    堪認事故前系爭機車係沿高雄縣鳳山市○○路西向東之混合
    車道靠近右車道線（該處未劃分快慢車道）騎駛，被告駕駛
    系爭自小貨車自後駛來，欲超越系爭機車時，因未注意應保
    持安全間隔距離，因而發生擦撞。
  (五)按汽車超車及讓車時，前行車減速靠邊或以手勢或亮右方向
    燈表示允讓後，後行車始得超越，超越時應顯示左方向燈並
    於前車左側保持半公尺以上之間隔超過。道路交通安全規則
    第101 條第1 項第5 款定有明文。查，被告於前揭時地駕車
    ，本應注意上開規定，且依當時情形，客觀上並無不能注意
    之情事，有道路交通事故調查報告表(一)(二)（見警卷第16、17
    頁）可按，竟疏於注意超車時應與前車左側保持半公尺以上
    之間隔，致生本件事故，其有過失，應堪認定。而告訴人陳
    儀蓁、楊佩樺因被告前開駕駛過失行為，致人車倒地，分別
    受有前開傷害乙節，業如前述，則被告上開過失行為，與告
    訴人陳儀蓁、楊佩樺受有傷害間，顯具有相當因果關係甚明
    。綜上，本件被告過失傷害之犯行事證明確，洵堪認定，應
    依法論科。
  (六)被告於前揭時、地駕駛系爭自小貨車，因超車時未注意與前
    車左側保持安全間隔距離，致生本件事故，已如前述。又證
    人黃建智到庭證稱：伊在事故地點的對面做生意，當時馬路
    上的聲音很吵，我聽到很大聲的碰撞聲音，是撞到聲音，不
    是機車倒地的聲音，我就轉頭過去看，並趕快打119 電話（
    見審卷第33頁反面至35頁）等語，並有緊急救護案件紀錄表
    1 紙（見審交訴卷第31頁）可按；足認本件事故發生時，二
    車撞擊確有發出巨大聲響。據上所述，遠在對街並身處環境
    吵雜干擾之證人黃建智，仍得聽聞兩車撞擊時之聲響，並因
    而轉頭觀看，則身為當事人並近在咫尺之被告，焉會不知有
    其駕駛之系爭自小貨車，有撞擊系爭機車之情事？而被告已
    知悉上情，竟不予理會，仍駕車離開現場，其主觀上顯有肇
    事致人傷害而逃逸之故意甚明。從而，被告辯稱不知有車禍
    發生云云，應屬犯後矯卸之詞，無足採信。本件事證明確，
    被告肇事逃逸犯行亦堪認定，應依法論科。
三、按刑法第185 條之4 駕駛動力交通工具肇事致人死傷而逃逸
    罪，其立法目的，乃為維護交通，增進行車安全，促使當事
    人於事故發生時，能對被害人即時救護，減少死傷，以保護
    他人權益並維護社會秩序。又其立法精神在於交通事故一旦
    發生，且發生人員傷亡之情況，不論是撞人或被撞，或是因
    其他事故而造成死傷，只要是在駕駛動力交通工具過程內所
    發生者，參與這整個事故過程的當事人皆應協助防止死傷之
    擴大，蓋如駕駛人於事故發生後，隨即逃離現場，不僅使肇
    事責任認定困難，更可能使受傷之人喪失生命或求償無門。
    被告於事故當時既明知被害人因與其發生擦撞而受傷，然卻
    不顧被害人安危，並隨即駕車離去，未對被害人採取任何救
    護或其他必要措施，顯與刑法第185 條之4 所欲規範之目的
    相違。核被告劉俊彰所為，係犯刑法第284 條第1 項前段之
    過失傷害罪、第185 條之4 之肇事致人傷害逃逸罪。被告以
    一過失行為，使被害人陳儀蓁、楊佩樺分別受有前開傷害，
    係以一行為同時觸犯數過失傷害罪，而侵害不同被害人之身
    體法益，為同種想像競合犯，應依刑法第55條規定，從一重
    論以過失傷害罪處斷。爰審酌被告駕車有上述過失，而與告
    訴人陳儀蓁、楊佩樺發生車禍事故，致告訴人陳儀蓁、楊佩
    樺分別受有傷害，所受傷勢非輕，並應負完全過失責任，且
    於發生事故後，明知被害人因此受傷，不僅未停車查看被害
    人，並給予必要之救助，反而擅離現場，置被害人於不顧，
    行為實有可議，犯後飾詞狡辯以否認犯行，仍不知悔改，亦
    未與告訴人和解，賠償告訴人損害等一切情狀，分別量處如
    主文所示之刑，並定其應執行刑，以資懲儆。
據上論斷，應依刑事訴訟法第299 條第1 項前段，刑法第185 條
之4 、第284 條第1 項前段、第55條、第51條第5 款，刑法施行
法第1條之1，判決如主文。
本案經檢察官鄭珮琪到庭執行職務。
中    華    民    國    99    年    12    月     7    日
                  刑事第十六庭  審判長法  官  曾逸誠
                                      法  官  林柏壽
                                      法  官  洪榮家
附錄本案論罪科刑法條：
刑法第185條之4
駕駛動力交通工具肇事，致人死傷而逃逸者，處 6 月以上 5 年
以下有期徒刑。
刑法第284條第1項
因過失傷害人者，處6 月以下有期徒刑、拘役或5 百元以下罰金
，致重傷者，處1 年以下有期徒刑、拘役或5 百元以下罰金。
以上正本證明與原本無異。
如不服本判決應於收受送達後10日內向本院提出上訴書狀，並應
敘述具體理由；如未敘述上訴理由者，應於上訴期間屆滿後20日
內向本院補提理由書（均須按他造當事人之人數附繕本）「切勿
逕送上級法院」。
中    華    民    國    99    年    12    月    7     日
                                      書記官  陳鈺甯

司法院資訊處製作；財團法人民間司法改革基金會備份。
